【裁判字號】    99,消債聲,12
【裁判日期】    991126
【裁判案由】    聲請免責
【裁判全文】
臺灣基隆地方法院民事裁定            99年度消債聲字第12號
債  務  人  陳雅鈴
債  權  人  台北富邦商業銀行股份有限公司
法定代理人  梁培華
債  權  人  兆豐國際商業銀行股份有限公司
法定代理人  王榮周
債  權  人  花旗（台灣）商業銀行股份有限公司
法定代理人  利明
債  權  人  澳商澳盛銀行集團股份有限公司台北分公司
法定代理人  經天瑞
債  權  人  豐（台灣）商業銀行股份有限公司
法定代理人  鄭海泉
債  權  人  大台北商業銀行股份有限公司
法定代理人  王正義
債  權  人  永豐商業銀行股份有限公司
法定代理人  邱正雄
債  權  人  玉山商業銀行股份有限公司
法定代理人  黃永仁
債  權  人  萬泰商業銀行股份有限公司
法定代理人  盧正昕
債  權  人  遠東國際商業銀行股份有限公司
法定代理人  洪信德    同上
債  權  人  台灣新光商業銀行股份有限公司
法定代理人  李增昌
債  權  人  台新國際商業銀行股份有限公司
法定代理人  吳清文    同上
上列債務人經本院依消費者債務清理條例裁定終止清算程序確定
後應否免責事件，本院裁定如下：
    主  文
債務人陳雅鈴不免責。
    理  由
一、按法院為終止或終結清算程序之裁定確定後，除別有規定外
    ，應以裁定免除債務人之債務，消費者債務清理條例（下稱
    本條例）第 132條定有明文。又法院裁定開始清算程序後，
    債務人有薪資、執行業務所得或其他固定收入，而普通債權
    人之分配總額低於債務人聲請清算前二年間，可處分所得扣
    除自己及依法應受其扶養者所必要生活費用之數額者，法院
    應為不免責之裁定，但債務人證明經普通債權人全體同意者
    ，不在此限，復為本條例第 133條所明定。另債務人有下列
    各款情形之一者，法院應為不免責之裁定，但債務人證明經
    普通債權人全體同意者，不在此限：(一)於七年內曾依破產法
    或本條例規定受免責；(二)隱匿、毀損應屬清算財團之財產，
    或為其他不利於債權人之處分；(三)捏造債務或承認不真實之
    債務；(四)因浪費、賭博或其他投機行為，致財產顯然減少或
    負擔過重之債務，而生開始清算之原因；(五)於清算聲請前一
    年內，已有清算之原因，而隱瞞其事實，使他人與之為交易
    致生損害；(六)明知已有清算原因之事實，非基於本人之義務
    ，而以特別利於債權人中之一人或數人為目的，提供擔保或
    消滅債務；(七)隱匿、毀棄、偽造或變造帳簿或其他會計文件
    之全部或一部，致其財產之狀況不真確；(八)故意於財產及收
    入狀況說明書為不實之記載，或有其他故意違反本條例所定
    義務之行為，亦為本條例第134條所明定。
二、經查：
  (一)債務人陳雅鈴聲請消費者債務清理更生事件，前經本院以97
    年度消債更字第116號裁定准其自民國98年2月11日中午12時
    起開始更生程序，惟於更生程序進行期間，債務人所提更生
    方案之無擔保及無優先權債權受償總額，均低於債務人於聲
    請更生前 2年間，可處分所得扣除自己必要生活費用之數額
    ，依本條例第64條第2項第4款規定，本院即不得逕予裁定認
    可更生方案，而依本條例第61條規定，以裁定開始清算程序
    ，並命司法事務官進行清算程序，之後於清算程序因債務人
    之財產顯不足清償清算程序所須之財團費用及財團債務，經
    本院司法事務官於99年 5月25日裁定清算程序終止確定，業
    經本院依職權調閱本院97年度消債更字第 116號、98年度執
    消債更字第55號、98年度消債清字第16號、98年度司執消債
    清字第4號卷宗查閱無誤。
  (二)債務人聲請更生前2年薪資所得為新臺幣（下同）1,817,753
    元【計算式：（95年所得）974,115元＋（96年所得）843,6
    38元＝1,817,753元】、必要生活費用為298,416元，且無依
    法須受其扶養之人，此有債務人提出之財政部臺灣省北區國
    稅局綜合所得稅各類所得資料清單、財產及收入狀況說明書
    在卷足參（見97年度消債更字第116號卷宗第30、31、11、1
    2頁），並於本院98年6月24日調查時陳述明確（見98年度執
    消債更字第55號卷宗第155頁），故債務人於聲請更生前2年
    間，可處分所得扣除自己必要生活費用之數額為 1,519,337
    元【計算式：1,817,753元－298,416元＝ 1,519,337元】，
    則債務人於97年12月16日、98年 6月30日所提更生方案之無
    擔保及無優先權債權受償總額，均低於前開債務人於聲請更
    生前 2年間，可處分所得扣除自己必要生活費用之數額，有
    本條例第 133條所規定應不免責之情形。
  (三)又債務人自93年 7月起至94年10月間，除了幾乎每月均於百
    貨公司動輒有數仟元之消費外，以信用卡代繳之電信費亦在
    數仟元之間，其餘尚有晶華國際酒店等非必要之支出，另債
    務人於92年 5月間就豐（台灣）商業銀行股份有限公司之
    信用卡即未正常繳款，且自92年12月起開始向該行預借現金
    ，並使用該行信用卡經常於百貨公司消費及繳納電信費，甚
    至於93年 6月10日在樺儀資訊有限公司一次消費13萬元，此
    外尚於92年6月20日在黃金歲月KTV消費6,732元、93年4月26
    日在京華皮膚科診所消費12,000元，有花旗（台灣）商業銀
    行股份有限公司、豐（台灣）商業銀行股份有限公司所提
    債務人之信用卡消費明細在卷足憑，堪認債務人係因奢侈、
    浪費之行為致負擔過重之債務，況債權人花旗（台灣）商業
    銀行股份有限公司、豐（台灣）商業銀行股份有限公司、
    台新國際商業銀行股份有限公司、永豐商業銀行股份有限公
    司、玉山商業銀行股份有限公司、萬泰商業銀行股份有限公
    司均具狀表明不同意債務人免責，有陳報狀附於本院98年度
    司執消債清字第4號卷宗可憑，依本條例第134條第 4款規定
    ，本院無從為債務人免責之裁定。
三、爰裁定如主文。
中    華    民    國    99    年    11    月    26    日
                        民事庭法  官  陳湘琳
以上正本係照原本作成。
如不服本裁定應於送達後10日內向本院提出抗告狀，並繳納抗告
費新臺幣1,000元。
中    華    民    國    99    年    11    月    26    日
                              書記官  張慧儀

司法院資訊處製作；財團法人民間司法改革基金會備份。
